【裁判字號】    97,訴,2078
【裁判日期】    971125
【裁判案由】    搶奪
【裁判全文】
臺灣臺北地方法院刑事判決              97年度訴字第2078號
公  訴  人  臺灣臺北地方法院檢察署檢察官
被      告  甲○○
                    （另案
上列被告因搶奪案件，經檢察官提起公訴（97年度偵字第 20557
號、第21906號、22716號），本院訊問被告後，被告於準備程序
中為有罪之陳述，本院合議庭裁定改行簡式審判程序，判決如下
：
    主  文
甲○○意圖為自己不法之所有，而搶奪他人之動產，累犯，處有
期徒刑捌月。又意圖為自己不法之所有，而搶奪他人之動產，累
犯，處有期徒刑捌月。又意圖為自己不法之所有，而搶奪他人之
動產，累犯，處有期徒刑捌月。又意圖為自己不法之所有，而搶
奪他人之動產，未遂，累犯，處有期徒刑肆月。應執行有期徒刑
貳年。
    事  實
一、甲○○前因搶奪案件，經臺灣板橋地方法院於民國94年11月
    24日以94年度訴字第2113號判決處有期徒刑7 月確定，又因
    違反毒品危害防制條例案件經臺灣板橋地方法院於95年2 月
    17日以94年度訴字第1863號判決處有期徒刑1年、4月確定，
    再因搶奪案件經臺灣板橋地方法院於95年2月21日以94 年度
    訴字第2867號判決處有期徒刑1年4月，上開4罪經定執行刑2
    年11月，減刑後甫於96年7月16 日縮刑期滿執行完畢。猶不
    知悔改，意圖為自己不法之所有，而基於搶奪之犯意，分別
    為下列行為：
（一）於97年8月20日上午11時35 分許，騎乘其母陳素琴所有車
      牌號碼GFG-941號重型機車，行經臺北市松山區○○○路○
      段291巷6弄巷口前時，見戊○○○頸上帶有金項鍊，趁戊○○○不及防備之際，徒手自戊○○○頸後搶奪金項鍊 1
      條得逞。
（二）於97年8月25日上午10時35 分許，騎乘上開機車，行經臺
      北市○○區○○街1巷巷口時，見丁○○頸上帶有金項鍊1
      條，趁丁○○不及防備之際，徒手欲搶奪丁○○頸後之金
      項鍊，然因項鍊扯斷掉落而未得逞。
（三）於97年8月25日上午11時50 分許，騎乘上開機車，行經臺
      北市○○區○○街225號前時，見丙○頸上帶有金項鍊1
      條，趁丙○不及防備之際，徒手自丙○頸後搶奪金項
      鍊得逞。
（四）於97年8月26日上午10時55分許，騎乘上開機車，行經臺
      北市○○區○○路136巷與富錦街口時，見乙○○○頸上
      帶有金項鍊1條，趁乙○○○不及防備之際，徒手自乙○○○頸後搶奪金項鍊得逞。
二、案經臺北市政府警察局松山分局、大安分局及信義分局分別
    報告臺灣臺北地方法院檢察署檢察官偵查起訴，於本院準備
    程序進行中，甲○○就被訴事實為有罪之陳述，經裁定改行
    簡式審判程序。
    理  由
一、上開犯罪事實，業據被告甲○○坦承不諱，核與被害人戊○○○、丁○○、丙○及乙○○○於警詢中所指訴之被害情
    節相符（分別見臺灣臺北地方法院檢察署97年度偵字第2055
    7號卷，下稱偵20557號卷第45頁至第46頁、臺灣臺北地方法
    院檢察署97年度偵字第21906號卷，下稱偵21906號卷第10頁
    至第11頁、臺灣臺北地方法院檢察署97年度偵字第22716 號
    卷，下稱偵22716號卷第7頁至第8頁、偵20557號卷第48頁至
    第49頁），並有臺北市○○街1 巷巷口監視錄影畫面（見偵
    21906號卷第23頁）、臺北市○○區○○街225號前監視錄影
    畫面（見偵22716號卷第58頁至第59 頁）、臺北市○○區○○路136巷與富錦街口監視畫面（見偵20557號卷第38頁至第
    41頁）及車號GFG-941號重型機車車籍資料1紙附卷可稽，是
    被告之任意性自白有上開證據足資佐證，確認與事實相符。
    綜上，本案事證明確，被告犯行洵堪認定，應依法論科。
二、核被告就犯罪事實一（一）、（三）、（四）所為，各係犯
    刑法第325條第1項之搶奪罪；就犯罪事實一（二）部分則係
    犯同條第3項、第1項之搶奪未遂罪。被告犯罪事實一（二）
    所為，雖已著手搶奪行為，惟未取得財物，其犯罪尚屬未遂
    ，依刑法第25條第2 項之規定，按既遂犯之刑減輕之。查被
    告有如犯罪事實欄所載之前案及執行紀錄之事實，有臺灣高
    等法院被告前案紀錄表在卷足徵（見本院卷第5頁至第18 頁
    ），是被告受有期徒刑之執行完畢後，5 年以內故意再犯本
    件有期徒刑以上之罪，均為累犯，是應依刑法第47條第1 項
    規定，均加重其刑，並就前開未遂犯部分先加後減之。被告
    所犯上開四罪，犯意各別，行為互異，應分論併罰。爰審酌
    被告前於94年間即有上開搶奪犯行之事實，有上揭臺灣高等
    法院被告前案紀錄表附卷可稽，素行顯然不佳，其僅因經濟
    狀況不佳極需金錢購買毒品施用之故，即分別為本件四次搶
    奪犯行，破壞社會治安甚鉅，但念及被告坦承全部犯行，犯
    後態度堪稱良好，應認頗有悔意暨所得財物之價值等一切情
    狀，各量處如主文所示之刑，並定其應執行之刑，以示懲儆
    。
三、另起訴書雖以被告曾有數次搶奪犯行，猶不知悔改，再犯本
    案，足見單純施以刑罰難收矯正之效，爰聲請併宣告強制工
    作等語。惟按「有犯罪之習慣或因遊蕩或懶惰成習而犯罪者
    ，於刑之執行前，令入勞動場所，強制工作。」刑法第90
    條第1項定有明文。是依上開規定，令被告於刑之執行前，
    入勞動場所強制工作者，應以被告「有犯罪習慣或因遊蕩、
    懶惰成習而犯罪」為前提，並應有具體之事實以資證明，而
    非一有犯罪前科、累犯或被告犯有數案件等情形，即得認為
    有犯罪之習慣。經查，本件被告雖有前揭毒品、搶奪等前科
    ，已如前述，惟被告係因施用毒品缺錢而犯本件搶奪犯行，
    且其先前搶奪前科，均係於94年間所為，與本件於97年間之
    本件所為犯行，時間有所差距，且被告除該次搶奪前案外，
    亦無其餘經判決確定之搶奪案件，此外，亦查無其他具體事
    證，得據以認定被告確有犯罪習慣，或因遊蕩、懶惰成習而
    犯罪。況本院於量刑時，已將被告之前科、曾為數次搶奪犯
    行等上開各情，併予納入考量，而認被告經本件刑罰之宣告
    及執行，應已足以收教化矯治之效，改正其犯罪觀念，爰不
    另為強制工作之諭知，特予敘明。
據上論斷，應依刑事訴訟法第273條之1第1項、第299條第1項前
段，刑法第325條第1項、第3項、第25條第2項、第47條第1項、
第51條第5款，判決如主文。
本案經檢察官李彥霖到庭執行職務
中    華    民    國    97    年    11    月    25    日
                        刑事第十七庭法  官  劉煌基
上正本證明與原本無異。
如不服本判決應於收受送達後10日內向本院提出上訴書狀，並應
敘述具體理由；其未敘述上訴理由者，應於上訴期間屆滿後20日
內向本院補提理由書（均須按他造當事人之人數附繕本）「切勿
逕送上級法院」。告訴人或被害人如對於本判決不服者，應具備
理由請求檢察官上訴，其上訴期間之計算係以檢察官收受判決正
本之日期為準。
                                    書記官  周小玲
中    華    民    國    97    年    12    月    1     日
中華民國刑法第325條
（普通搶奪罪）
意圖為自己或第三人不法之所有，而搶奪他人之動產者，處 6 月
以上 5 年以下有期徒刑。
因而致人於死者，處無期徒刑或 7 年以上有期徒刑，致重傷者，
處 3 年以上 10 年以下有期徒刑。
第 1 項之未遂犯罰之。


司法院資訊處製作；財團法人民間司法改革基金會備份。
